臺灣嘉義地方法院民事判決　九十三年度訴字第一九六號
　　原　　　告　連嘉通運有限公司
　　法定代理人　乙○○
　　訴訟代理人　丁○○
　　興業股份有限公司
　　　　　　　　　　　　　　　.
　　法定代理人　甲○○　　　　.
　　訴訟代理人　丙○○　　　　.
    主    文
右當事人間損害賠償事件，本院於民國九十三年五月十九日言詞辯論終結，判決如左：
　　主　　文
原告之訴駁回。
訴訟費用由原告負擔。
　　事實及理由
壹、原告主張一、原告所有之車牌號碼Ｘ２－８９３營業貨運曳引車，長期停放於被告停
　　車場，兩造約定每月十日繳交停車費新臺幣（下同）二千五百元。該車於民國九十三
　　年二月九日凌晨三時許於上開停車場遭不明人士竊取，迄今仍未尋獲。兩造間既約定
　　原告每月給付被告停車費，原告即得將車停放於被告停車場，故兩造間法律關係應屬
　　寄託。
　　原告就該車設有兩道防竊裝置，平日欲解除該裝置需時十五分鐘，則竊賊當日勢必耗
　　時更久始能解除。被告係二十四小時營業場所，其所屬員工並無不能注意之情形。竟
　　毫無警覺而未發現何異狀，得令竊賊為所欲為，故被告顯未盡依民法第五百九十條所
　　定善良管理人之注意義務，而可歸責於被告致該車失竊，被告過失與原告損害間顯有
　　相當因果關係，被告應負寄託契約債務不履行損害賠償責任。
　　原告於九十二年十一月二十一日購買該車價金為一百萬元，該車購買至遭竊不及三個
　　月，經向坊間中古車業者查詢該車並無折舊，故仍得以購買時原價請求被告全數賠償
　　。
二、對被告抗辯之陳述（一）發票上係記載為停車費，而非表明係租金；被告營利事業登
　　記營業項目有停車場一項，其確有經營停車場業務；兩造間並無簽訂書面租賃契約；
　　原告每日均停放車輛，故非為被告所抗辯原告僅為短期停車。綜上開情形，兩造間法
　　律關係應屬持續性寄託契約而非租賃契約。
　　（二）汽車行照載明車輛所有人為原告，故原告確為所有人。縱該車因相關規定為原
　　　　　告訴訟代理人丁○○購買後登記於原告名下，此屬信託性質，然原告仍係名義
　　　　　上所有人。原告名下車輛由丁○○駕駛並寄託停放被告停車場，丁○○顯為原
　　　　　告之工具或為代理人，故丁○○與被告間所為寄託契約直接對原告發生效力，
　　　　　原告係契約當事人。縱丁○○與被告間所為之契約效力不及原告，惟原告本於
　　　　　所有權被侵害，仍得主張損害賠償，被告抗辯原告無訴訟行為能力，顯屬誤解
　　　　　法律。
　　（三）原告每日停放車輛，係一持續行為，兩造間既無書面契約明確約定契約終止日
　　　　　期，則被告抗辯兩造間契約存續期間僅為一個月，於九十三年一月三十一日終
　　　　　止，即屬無據。而原告同年二月一日起至被竊當日，仍繼續停放車輛，顯可認
　　　　　兩造間契約關係繼續存在，否則被告早已阻止原告停車，益證兩造間係寄託法
　　　　　律關係。同年二月十日被告不敢要求原告給付二月份停車費，係因該車輛於同
　　　　　月九日遭竊，其自知理虧，絕非兩造間契約已終止。
　　（四）被告經營停車場業務，有雲林縣政府核發之營利事業登記抄本為憑，然被告仍
　　　　　執前詞，謂停車場目的在給予使用者加油方便，實矛盾至極，若僅係提供客戶
　　　　　加油方便之用，則被告為何需收取停車費。
　　　　　綜上所述，依債務不履行及所有權被侵害之法律關係，訴請被告給付新臺幣一
　　　　　百萬元，及自起訴狀繕本送達之翌日起至清償日止，按週年利率百分之五計算
　　　　　之利息。
三、證據：提出汽車行照、收據發票、報案證明單、汽車買賣合約書、存證信函、雲林縣
　　政府檢附被告營利事業登記抄本各一份為證（以上均為影本）。
貳、被告抗辯一、丁○○以個人名義於九十二年十二月底，逕洽被告副站長即證人林宏霖
　　租用停車場，約定租期自九十三年一月一日至同年一月三十一日止，為期一個月，租
　　金二千五百元於一月十日繳納，被告並指定停車場編號第二十七號之停車標的，供丁
　　○○使用，此為丁○○所不爭執。被告以明確之標的物租予原告使用、收益；契約存
　　續期間內，其得自由進出使用停車格，原告並無按次將該車交付被告領收之行為，兩
　　造間亦無保管約定；且寄託係屬要物契約，故兩造間非屬寄託而為租賃關係。縱令租
　　約屆滿後丁○○繼續使用停車格，被告未予禁止，亦僅係民法第四百五十一條之租賃
　　契約默示更新。
二、原告並非與被告訂立契約之當事人，為丁○○所不爭執且與林宏霖證述相符，故原告
　　無訴訟當事人能力，且丁○○亦不具備共同訴訟之要件身分，故依民事訴訟法第四十
　　條、四十五條，原告無訴訟行為能力應予駁回其訴。
三、被告於加油站站屋外劃設停車格供大型車輛停放，目的在給予使用者加油方便，所收
　　取費用以「停車費」名義開立發票收據並無不妥，且與原告之訴並無因果關係，故聲
　　明：原告之訴駁回，訴訟費用由原告負擔，並聲請訊問證人林宏霖。
參、本院判斷一、原告主張牌照號碼Ｘ２—八九三之營業貨運曳引車，係原告訴訟代理人
丁○○以一百萬元所購買，因靠行而登記為原告名義。丁○○與被告副站長即證人林宏霖
約定每月十日繳交停車費二千五百元，而經林宏霖指定以被告停車場編號第二十七號停車
格作為該車停放處所。原告已繳交九十三年一月份停車費，同年二月九日凌晨三時許該車
在上開停放處所遭竊取，嗣報警然仍未尋獲。被告營業項目包含停車場業務。上開各情，
業據原告提出汽車行照、收據發票、報案證明單、汽車買賣合約書、雲林縣政府檢附被告
營利事業登記抄本為證，被告對此亦未爭執，堪信為真實。
　　二、原告主張兩造間法律關係為寄託；丁○○為原告工具或代理人，故丁○○與被告
　　　　所為之寄託契約直接對原告發生效力，故原告為契約當事人等語，則為被告所否
　　　　認，而抗辯兩造間係租賃而非寄託、原告並非契約當事人。本件首應審究者係原
　　　　告或丁○○為系爭契約之當事人。
　　　　（一）民法第一百零三條第一項：「代理人於代理權限內，以本人名義所為之意
　　　　　　　思表示，直接對本人發生效力」。代理人為代理行為，不以明示本人名義
　　　　　　　為必要，如有其他情形足以推知有此意思，而為相對人所明知或可得而之
　　　　　　　者，亦能成立。有最高法院八十一年度臺上字第一六五號判決可資參照。
　　　　　　　依上開民法規定及裁判要旨，代理人為法律行為時，需表示本人之名義，
　　　　　　　或雖未表示本人名義，但相對人明知或可得而知其係代理本人而為法律行
　　　　　　　為，始得主張其所為之法律行為直接對本人發生效力。
　　　　　　　原告雖於九十三年五月十四日準備書狀主張丁○○係原告代理人，然丁○
　　　　　　　○於同年四月二十七日準備程序中陳述：「（問：是何人與被告訂約？）
　　　　　　　答：系爭車輛是靠行原告公司，但是車輛是我所購買，而為我所有，所以
　　　　　　　系爭契約之相對人是我而非原告公司。（問：有無代理原告公司與被告訂
　　　　　　　約？）答：系爭車輛僅係靠行原告公司，至於車輛在外要停放何處、如何
　　　　　　　使用都是由我作主，不須原告公司同意，因為我是所有人」，故原告訴訟
　　　　　　　代理人丁○○業自認其為系爭契約當事人而非原告，而此與證人林宏霖證
　　　　　　　述：自洽談至訂立系爭契約均係丁○○以其個人名義所為，丁○○並未表
　　　　　　　明係代理原告訂約等語相符。丁○○既未表明其係代理原告訂立系爭契約
　　　　　　　，原告亦未舉證被告明知或可得而知丁○○係代理原告，依上開法條及裁
　　　　　　　判意旨，應認丁○○非原告之代理人，契約當事人係丁○○而非原告。
　　　　　　　原告既非契約當事人，即不得依系爭契約對被告請求債務不履行之損害賠
　　　　　　　償，故原告依寄託契約債務不履行之法律關係訴請被告給付一百萬元，即
　　　　　　　屬無由。
　　　　（二）原告另主張縱丁○○與被告間契約效力不及原告，但原告本於所有權被侵
　　　　　　　害，仍得主張損害賠償。然被告並非偷竊該車之行為人，故其無作為之侵
　　　　　　　權行為。原告謂被告員工毫無警覺，竟未發現何異狀而令竊賊為所欲為，
　　　　　　　故被告顯未盡善良管理人注意義務等語。惟被告之不作為構成侵權行為，
　　　　　　　係以其依契約或法律有防免該車遭竊之作為義務為前提。原告並非契約當
　　　　　　　事人，已如前述，故被告對其自不負何契約上之作為義務；而又無何法律
　　　　　　　規定於此等情形，被告對原告負作為義務，故被告對原告自不構成侵權行
　　　　　　　為。原告此部分主張，亦屬乏據。
　　三、綜上所述，系爭契約當事人係丁○○而非原告，且被告對原告並無何侵權行為，
　　　　故原告依債務不履行及所有權被侵害之法律關係，訴請被告給付給付一百萬元，
　　　　及自起訴狀繕本送達之翌日起至清償日止，按週年利率百分之五計算之利息，為
　　　　無理由，應予駁回。
　　四、系爭契約究應定性為寄託抑或租賃；契約是否已終止。因契約當事人係丁○○、
　　　　被告，業經認定，故兩造就此所為攻擊、防禦方法及立證，已與本件判決結果無
　　　　影響，故不逐一論述，附此敘明。
肆、結論：原告之訴為無理由，依民事訴訟法第七十八條，判決如主文。
中　　　華　　　民　　　國　　　　九十三　　年　　　六　　　月　　　二　　　日
~B臺灣嘉義地方法院民事第二庭
~B審判長法　官　甘大空
~B　　　法　官　賴秀蘭
~B　　　法　官　陳琪媛
右為正本係照原本作成
如對本判決上訴須於判決送達後廿日內向本院提出上訴狀
中　　　華　　　民　　　國　　　　九十三　　年　　　六　　　月　　　二　　　日
~B　　書記官　蕭琪男
